---
title: "DPLYR"
author: "Brayan Aguilar"
format:
  html:
    theme:
      light: flatly
      dark: darkly
    toc: true
    toc_float: true
    number-sections: true
    code-fold: show
    code-tools: true
    code-copy: hover
    code-overflow: wrap
    embed-resources: true
reference-location: margin
lang: es
editor: visual
---

```{r}

```

## INTRODUCCION
Usando el conjunto de datos **gapminder** que comúnmente es acerca de información socioeconomica, vamos a realizar un análisis exploratorio adecuado.

### Importamos la data

```{r}
library(dplyr)
library(gapminder)

```

### Seleccionar columnas específicas
```{r}
gapminder %>%
  select(country, year, lifeExp)

```
- Como la cantidad de variables de ese conjunto de datos es grande, lo que hacemos es filtrar a columnas que son realmente necesarias y asi no se confundan ciertas cosas, el análisis esta en la esperanza de vida a través del tiempo.


### Observaciones 2007

```{r}
gapminder %>%
  filter(year == 2007)
```
- El análisis se puede realizar en un año en especifico.


### Asia

```{r}
gapminder %>%
  filter(continent == "Asia")
```
- Con un enfoque tambien en un pais.

### Esperanza de vida mayor a 70

```{r}
gapminder %>%
  filter(lifeExp > 70)

```
- Podemos mirar que poblacion tiene un alto indice de esperanza de vida o longevidad, ya sea por buen cuidado a su salud y bienestar.

### Ordenar

```{r}
gapminder %>%
  arrange(lifeExp)
```
- Como nombre anteriormente da el énfasis en longevidad, de manera ascendente, menor a mayor.

### Ordenar por PIB

```{r}
gapminder %>%
  arrange(desc(gdpPercap))

```
- Ahora su organizacion depende del nivel socioeconomico que tenga cada pais.

### Crear una nueva variable PIB

```{r}
gapminder %>%
  mutate(gdp_total = gdpPercap * pop)

```
- Es el tamaño total economico de un pais.


### Mayor población

```{r}
gapminder %>%
  filter(year == 2007, pop > 100000000)

```
- En ese año específicamente el 2007 países que obtengan un mayor peso demográfico de mas de 100 millones de habitantes.

### Países europeos - PIB

```{r}
gapminder %>%
  filter(continent == "Europe") %>%
  select(country, gdpPercap)

```

- Realiza una comparacion económica en especial con países europeos.

### Promedio esperanza de vida
```{r}
gapminder %>%
  group_by(continent) %>%
  summarise(avg_lifeExp = mean(lifeExp))

```

- Nivel promedio de salud por continente se puede decir, resumiendo todos los datos obtenidos.

### PIB - Promedio - Año
```{r}
gapminder %>%
  group_by(continent, year) %>%
  summarise(avg_gdpPercap = mean(gdpPercap))


```
- Aquí ya se une ciertos tipos de procesos como la evolución económica con una variable dependiente que es el tiempo en base al promedio. 

### Maximo esperanza de vida
```{r}
gapminder %>%
  group_by(continent) %>%
  summarise(max_lifeExp = max(lifeExp))

```

- Ya no existe un orden ascendente o algo en especifico, en este se evalúa el valor máximo en cada región obviamente en esperanza de vida.

### Numero de paises por continente
```{r}
gapminder %>%
  group_by(continent) %>%
  summarise(n_countries = n_distinct(country))

```

- Esto es interesante ya que examina la diversidad geográfica por continente. A simple vista vemos que áfrica posee gran cantidad de países.

### Poblacion total

```{r}
gapminder %>%
  group_by(continent) %>%
  summarise(total_pop = sum(pop))

```

- Es obvio saber que entre mayor cantidad de países va ligado a si población es como decimos en matemáticas directamente proporcional.

### Esperanza de vida promedio en América 


```{r}
gapminder %>%
  filter(continent == "Americas") %>%
  group_by(year) %>%
  summarise(avg_lifeExp = mean(lifeExp))

```
- Longevidad a lo largo del tiempo en América, podremos realizar una inspección si mejora o no a partir de los años.

### Ranking o top

```{r}
gapminder %>%
  filter(year == 2007) %>%
  arrange(desc(gdpPercap)) %>%
  slice_head(n = 10)

```
- En este **filter**, llamemoslo así nos indica los países mas ricos ya que el PIB nos dice el nivel socioeconomico.
Ten en cuenta que es del año 2007.

### Salud

```{r}
gapminder %>%
  group_by(year) %>%
  slice_max(lifeExp, n = 1)

```
- En resumen paises lideres en salud.

### Mediana PIB

```{r}
gapminder %>%
  group_by(continent) %>%
  summarise(median_gdpPercap = median(gdpPercap))

```

- En uno de los casos hallamos la media pero como otra medida central podemos fácilmente con la mediana.

### Esperanza de vida (1952–2007)

```{r}
gapminder %>%
  filter(year %in% c(1952, 2007)) %>%
  select(country, year, lifeExp) %>%
  tidyr::pivot_wider(names_from = year, values_from = lifeExp) %>%
  mutate(change_lifeExp = `2007` - `1952`)

```
- Para ello se necesita instalar el paquete "tidyr", mide el progreso de longevidad a partir de ese lapso de tiempo, el cual se ve un impacto visible bastante grande.

### Aumento PIB

```{r}
gapminder %>%
  filter(year %in% c(1952, 2007)) %>%
  select(country, year, gdpPercap) %>%
  tidyr::pivot_wider(names_from = year, values_from = gdpPercap) %>%
  mutate(change_gdp = `2007` - `1952`) %>%
  arrange(desc(change_gdp)) %>%
  slice_head(n = 5)

```

El argumento es básicamente el mismo que el anterior pero en vez de esperanza de vida es crecimiento económico a lo largo del tiempo establecido. Despues de eso establece los 5 con mayor incremento.

### FINAL

```{r}
gapminder %>%
  filter(year == 2007) %>%
  group_by(continent) %>%
  summarise(avg_lifeExp = mean(lifeExp)) %>%
  arrange(desc(avg_lifeExp))

```

- Ya existe un año y continente en especifico, compara el nivel de salud de cada región, siendo Oceanía el mayor y áfrica el menor, con eso uno puede especular el hecho de como se maneja el bienestar entre otras condiciones frente a la población.




